臺灣臺中地方法院民事判決　九十四年度婚字第四七一號
　　原　　　告　甲○○○
　　訴訟代理人　熊賢祺律師
　　複　代理人　張格明律師
　　被　　　告　乙○○
右當事人間請求離婚事件，本院於民國九十四年五月二十六日言詞辯論終結，判決如
左：
    主      文
准原告與被告離婚。
訴訟費用由被告負擔。
    事實及理由
一、被告經合法通知，未於最後言詞辯論期日到場，核無民事訴訟法第三百八十六條
    各款所列情形，爰依原告之聲請，由原告一造辯論而為判決。
二、原告主張：兩造於民國五十四年一月十六日結婚，現婚姻關係存續中，惟婚後第
    二天起，被告即經常無故毆打原告，甚且於原告懷孕期間不慎自樓上跌下來，被
    告不但不知體恤懷孕之原告，反罵原告「人家在樓下忙，你躲在這邊」等語，催
    促受傷之原告下樓幫忙，又被告經常無故將原告鎖在門外，看到原告就破口大罵
    ，結婚迄今四十年，原告看盡被告之臉色，無端忍受身心之痛楚。被告復於九十
    三年十二月十一日阻撓原告睡眠，且動粗推打原告，更甚者，被告個性粗暴，曾
    於九十四年一月間揚言拿刀殺原告，原告在驚懼之下，打一一三專線請求協助，
    兩造子女許智勝不忍母親長期遭被告欺凌羞辱，規勸兩造好聚好散，被告一併罵
    許智勝「滾出去」等語，長久如此，原告身心備受煎熬。此外，被告為齒模技工
    ，曾因請女醫師掛其執照，違反醫師法經鈞院判處徒刑，惟被告齒模執照被取消
    後，竟仍無照執業。此外，兩造結婚後，時起爭執，顯見兩造婚後感情不佳，生
    活細節多所不合已久，而夫妻共同生活難免有爭執，理應循正常管道處理，惟被
    告未尋求正當方法解決夫妻間之衝突，反而長期對原告暴力相向，是兩造間之情
    愛已失，婚姻已生破綻，確有難以維持婚姻之重大事由，為此依民法第一零五十
    二條第一項第三款、第十款及同條第二項之規定訴請離婚，並聲明如主文所示。
三、被告則以：原告之主張均非實情，又兩告間之感情尚佳，係因原告服用藥物致精
    神恍惚。又兩造子女長期居住在美國，其證詞不足採信等語置辯。並聲明：駁回
    原告之訴。
四、原告上開主張之事實，業據其提出
    等法院調閱被告全國前案紀錄表查閱屬實。被告雖辯稱兩造感情尚佳云云，惟據
    證人即兩造子女許智勝到庭證述：「我從小到大，兩造一見面就吵架，有時候吵
    得很厲害，小時候的事情我不記得姐姐說被告曾經毆打原告到滿身是血，兩人在
    一起就是吵。有時候有打架，我看到會去阻止，平常我住美國，九十三年十二月
    媽媽打電話給我，說爸爸毆打她至全身瘀血，她擔心自己生命安危，我聽到之後
    趕回臺灣。我勸爸好聚好散，爸爸叫我滾回美國去。」「我認為爸爸故意找媽鎷
    吵架。爸爸也會做媽媽會生氣的事情。如我和媽媽在家裡看電視，爸爸就故意惹
    媽媽。爸爸也常常講一些有的沒有的舊事。我贊成兩造離婚。如果那麼痛苦的話
    ，何必在一起。爸爸也承認在外面有女人。我認為離婚對兩造比較好。我在今年
    一月多回臺灣，在臺灣期間，都和爸爸同住。幾天前，爸爸媽吵架，爸爸對媽媽
    說，若你敢離婚，我就對你怎樣怎樣。爸爸對我也很不高興。」等語（見本院九
    十四年五月二十六日言詞辯論筆錄）。徵之婚姻生活有其私密性，非一般人得以
    窺見兩造之生活點滴，而證人許智勝係兩造子女，誼屬至親，且曾與兩造共同生
    活，對於兩造之婚姻狀況及平日相處情形自當知之甚稔，又其係陳述多年來親自
    見聞之家庭生活經驗，足以證明兩造婚姻生活之真實狀況，故證人許智勝上開證
    詞應堪採信，是被告此部分所辯尚不足採。至被告辯稱原告因服用藥物，致精神
    恍惚云云，然被告並未舉證以實其說，是被告此部分之抗辯亦無可採。原告上開
    主張，自堪信為真實。
五、按民法第一千零五十二條第二項所稱「有前項以外之重大事由，難以維持婚姻者
    」，乃抽象的、概括的離婚事由，係民法親屬編於七十四年修正時，為因應實際
    需要，參酌各國立法例，導入破綻主義思想所增設。但其事由應由夫妻之一方負
    責者，僅他方得請求離婚，是其所採者為消極破綻主義精神，而非積極破綻主義
    。關於是否為難以維持婚姻之重大事由，其判斷標準為婚姻是否已生破綻而無回
    復之希望。而婚姻是否已生破綻而無回復之希望，則應依客觀的標準，即難以維
    持婚姻之事實，是否已達於倘處於同一境況，任何人均將喪失維持婚姻意欲之程
    度而定。至於同條但書所規定「難以維持婚姻之重大事由應由夫妻之一方負責者
    ，僅他方得請求離婚」，乃因如肯定有責配偶之離婚請求，無異承認恣意離婚，
    破壞婚姻秩序，且有背於道義，尤其違反自己清白（clean hands）之法理，有
    欠公允，同時亦與國民之法感情及倫理觀念不合，因而採消極破綻主義。然若夫
    妻雙方均為有責時，則應衡量比較雙方之有責程度，而許責任較輕之一方向應負
    主要責任之他方請求離婚，以符合公平（最高法院九十一年臺上字第二０二三號
    判決意旨參照）。本院審酌上情認為：被告婚後未能潔身自愛，於八十八年間因
    違反醫師法經判處有期徒刑一年四月在案，致兩造之間產生嫌隙，被告對此事實
    顯有可歸責之事由無疑；再者，兩造婚後感情不睦，時起爭執，然均未能積極尋
    求解決之道，致兩造間之婚姻發生破裂，兩造對此均有過失，惟被告動輒以暴力
    之行為解決夫妻間之衝突，此舉更加深兩造間婚姻之裂痕，益徵兩造感情裂痕顯
    難癒合，勢難白首偕老，在情愛已失之情況下，若強求其維持婚姻，僅係造成貌
    合神離婚姻假相。是本院審酌兩造婚姻誠摯信賴基礎業已動搖流失，顯有難以繼
    續維持婚姻之客觀事實，應堪認定係屬民法第一千零五十二條第二項前段所稱難
    以維持婚姻之重大事由，且難以維持婚姻之重大事由，被告應負較重之責。從而
    ，原告主張兩造間有不能維持婚姻之重大事由，核屬有據，而兩造間之婚姻既已
    生破綻而顯無回復之希望，原告訴請裁判離婚，洵屬正當。
六、末按離婚之訴為形成之訴，訴訟標的依通說為形成權即離婚事由之存否，於同一
    當事人主張多項離婚原因時，如法院認其中一項為有理由，對於當事人之其他主
    張即無須審酌。本件原告主張離婚之原因雖有民法第一千零五十二條第一項第三
    款、第十款及第二項其他重大事由，惟其請求本院擇一為原告勝訴判決，則本院
    既已依民法第一千零五十二條第二項之規定准予兩造離婚，則對於原告之其他主
    張，自無審究之必要，附此敘明。
七、訴訟費用負擔之依據：民事訴訟法第七十八條。
中　　　華　　　民　　　國　　九十四　　年　　　六　　　月　　　九　　　日
                                臺灣臺中地方法院家事法庭
~B法　　　官　林三元
正本係照原本作成。
如對本判決上訴，須於判決送達後二十日之不變期間內，向本院提出上訴狀。
中　　　華　　　民　　　國　　九十四　　年　　　六　　　月　　　十 　　　日
~B書　記　官
